【裁判字號】    98,易,1282
【裁判日期】    991230
【裁判案由】    業務侵占
【裁判全文】
臺灣高雄地方法院刑事判決              98年度易字第1282號
公  訴  人  臺灣高雄地方法院檢察署檢察官
被      告  郭榮鎮
上列被告因犯業務侵占案件，經檢察官提起公訴（97年度偵字第
35190 號、98年度偵字第9283號），本院合議庭裁定由受命法官
獨任進行簡式審判程序，判決如下：
    主  文
郭榮鎮犯業務侵占罪，累犯，處有期徒刑捌月；又犯業務侵占罪
，累犯，處有期徒刑捌月；應執行有期徒刑壹年。
    事  實
一、郭榮鎮前因詐欺案件，經本院以93年度簡字第4449號判處有
    期徒刑4 月確定，於民國93年11月30日易科罰金執行完畢，
    猶不知悔改，竟基於意圖為自己不法所有之侵占犯意，分別
    為下列行為：
  (一)於95年2 月19日開始任職於位在高雄市○○○○街28號之寶
    島光學科技股份有限公司文雄眼鏡（下稱文雄眼鏡）慶豐店
    店長，負責該店之營收、記帳及保管店內待售商品等財物，
    為業務上持有上開營收款項及店內財物之人，竟基於反覆實
    施侵占行為之集合犯意，於97年1 月間某日起至97年3 月1
    日離職之日間（起訴書誤載為95年2 月19日至97年3 月1 日
    ，詳後述），利用短匯營業收入之方式，將其業務上所持有
    、必須匯回公司帳戶內之該店每日營收累計共新臺幣（下同
    ）55,308元之款項及價值5,511 元之店內待售商品，均以易
    持有為所有意思而予以侵占入己。嗣郭榮鎮離職後，經文雄
    眼鏡清點存貨及查核帳目後發現與實際匯回款項不符，始查
    知上情。
  (二)另於97年5 月2 日起任職於位在高雄市○○區○○街340 號
    之上光隱形眼鏡公司（下稱上光眼鏡）鼎山分店代理店長，
    負責該店之營收及保管店內零用金、待售商品等財物，為業
    務上持有上開款項、物品之人，竟另基於反覆實施侵占行為
    之集合犯意，於97年8 月1 日起至97年8 月27日間（起訴書
    誤載為97年8 月17日至97年8 月27日，詳後述），利用延遲
    匯款及短匯營業收入之方式，將其業務上所持有、必須匯回
    公司帳戶內之該店每日之營收累計共65,557元等款項、價值
    13,461元之店內待售商品（上二項合計共85,118元），以及
    店內4,000 元零用金，均以易持有為所有意思而予以侵占入
    己。嗣因郭榮鎮無故離職，且避不見面，經上光眼鏡追查帳
    目後始悉上情。
二、案經文雄眼鏡、上光眼鏡分別訴由高雄市政府警察局鼓山分
    局、高雄市政府警察局三民第二分局報請臺灣高雄地方法院
    檢察署檢察官偵查起訴。
    理  由
一、本件被告郭榮鎮所犯為死刑、無期徒刑或最輕本刑為3 年以
    上有期徒刑以外之罪，其於準備程序中就被訴事實為有罪之
    陳述，經法官告知簡式審判程序之旨，並聽取公訴人及被告
    之意見後，依刑事訴訟法第273 條之1 第1 項規定，裁定由
    受命法官獨任進行簡式審判程序。
二、認定事實所憑之依據及理由：
  (一)上開犯罪事實，業據被告於本院審理時均坦承不諱，核與證
    人即文雄眼鏡負責人張文雄、證人即上光眼鏡高雄區區長胡
    亞豪於警詢、偵查中證述之情節均相符，並有文雄眼鏡提出
    之被告勞工保險卡、文雄眼鏡慶豐店營收現金、信用卡明細
    、門市異動別表、匯款差異表、合作金庫銀行存摺影本、交
    易明細表、被告侵占明細單、文雄眼鏡發票開立明細檢核表
    、待取件：盤點盈虧明細等資料；以及上光眼鏡提出之鼎山
    店人事資料、鼎山店97年8 月17日至97年8 月26日之收支明
    細表、存款明細影本、被告在職證明及投保資料、上光眼鏡
    97年8 月份統計表(一)(二)及郵局存摺明細、鼎山分店日報表等
    資料在卷可佐，足徵被告上開自白均與事實相符，洵堪採為
    論罪科刑之依據。
  (二)至起訴書雖記載被告事實欄一、(一)之犯罪時間為95年2 月19
    日至97年3 月1 日之間，然依文雄眼鏡提出之侵占明細單等
    資料、時間點均在97年1 、2 月間，並無被告於95、96年侵
    占文雄眼鏡之證據可資參考，且累計文雄眼鏡所提上開資料
    侵占之金額，亦與起訴書記載之金額相符，故起訴書所記載
    應係被告任職之期間而非犯罪時間至明，故此部分自應更正
    ；另起訴書又記載被告事實欄一、(二)之犯罪時間為97年8 月
    17日至97年8 月27日之間，惟依上光眼鏡提出之97年8 月份
    統計表(一)(二)及鼎山分店日報表等資料，可證被告於97年8 月
    1 日至97年8 月16日間亦有侵占上光眼鏡款項，並延滯至97
    年8 月17日方匯回該月1 日至16日之部分款項，故起訴書此
    部分之記載亦應予補充。
  (三)綜上，本件事證明確，被告上開2 次業務侵占犯行均堪認定
    。
三、論罪科刑：
  (一)核被告事實欄一、(一)(二)所為，均係犯刑法第336 條第2 項之
    業務侵占罪。又刑事法若干犯罪行為態樣，本質上原具有反
    覆、延續實行之特徵，立法時既予特別歸類，定為犯罪構成
    要件之行為要素，則行為人基於概括之犯意，在密切接近之
    一定時、地持續實行之複次行為，倘依社會通念，於客觀上
    認為符合一個反覆、延續性之行為觀念者，於刑法評價上，
    即應僅成立一罪，俾免有重複評價、刑度超過罪責與不法內
    涵之疑慮；學理上所稱「集合犯」之職業性、營業性或收集
    性等具有重複特質之犯罪均屬之，例如經營、從事業務、收
    集、販賣、製造、散布等行為概念者是。本件被告事實欄一
    、(一)(二)所為之侵占方式，分別係將其因營業收入所持有之現
    金及業務上保管之財物、零用金，以延遲匯款、短匯等方式
    為之，足見其各次侵占行為並非明顯可分，且各次侵占款項
    係屬營業收入或店內待售商品、零用金，足認其有反覆實施
    侵占行為之意思，且其複次行為，具備反覆、延續之行為特
    徵，應評價認係包括一罪之集合犯，故應分別論以一罪。公
    訴意旨認係接續犯，尚有未合。又被告事實欄一、(二)所示97
    年8 月1 日至97年8 月16日間之侵占行為，雖未經檢察官起
    訴，因與起訴部分，具有集合犯之包括一罪關係，自為起訴
    效力所及，本院應併予審理。另被告上開2 次業務侵占犯行
    ，犯意各別，行為互異，應予分論併罰。
  (二)被告前因詐欺案件，經本院以93年度簡字第4449號判處有期
    徒刑4 月確定，於93年11月30日易科罰金執行完畢等情，有
    臺灣高等法院被告前案紀錄表1 份附卷可稽，其於前開有期
    徒刑執行完畢後5 年內，故意再犯本件有期徒刑以上之罪，
    均為累犯，均應依刑法第47條第1 項之規定加重其刑。爰審
    酌被告不知謹守業務分際，盡忠職守，於受雇文雄眼鏡、上
    光眼鏡之際，利用業務上經收、保管營業收入、零用金及店
    內待售商品之機會，擅自挪用上開款項而侵占入己，使文雄
    眼鏡、上光眼鏡均受有損害，所為誠屬不該；惟念及其犯後
    已坦承犯行，態度尚可，所侵占之金額尚非至鉅，及其動機
    、手段、迄今均未與告訴人文雄眼鏡、上光眼鏡達成和解或
    賠償分文，顯見未以實際行動填補損害等一切情狀，分別量
    處如主文所示之刑，並定其應執行刑，以示懲儆。
據上論斷，應依刑事訴訟法第273 條之1 第1 項、第284 條之1
、第299 條第1 項前段，刑法第336 條第2 項、第47條第1 項、
第51條第5 款，刑法施行法第1 條之1 ，判決如主文。
本案經檢察官陳登燦到庭執行職務。
中    華    民    國    99    年    12    月    30    日
                  刑事第十五庭  法  官    王俊彥
如不服本判決應於收受判決後10日內向本院提出上訴書狀，並應
敘述具體理由。其未敘述上訴理由者，應於上訴期間屆滿後20日
內向本院補提理由書(均須按他造當事人之人數附繕本)「切勿逕
送上級法院」。
以上正本證明與原本無異。
中    華    民    國    99    年    12    月    30    日
                                書記官    黃園芳
附錄本件判決論罪法條：
刑法第336 條第2 項
對於業務上所持有之物，犯前條第1 項之罪者，處6 月以上5 年
以下有期徒刑，得併科3,000元以下罰金。

司法院資訊處製作；財團法人民間司法改革基金會備份。
